【裁判字號】    94,簡上,430
【裁判日期】    950508
【裁判案由】    債務人異議之訴
【裁判全文】
臺灣臺北地方法院民事判決             94年度簡上字第430號
上  訴  人  黃國
訴訟代理人  己○○
            丙○○
被上訴人    和潤企業股份有限公司
法定代理人  庚○○
訴訟代理人  甲○○
上列當事人間債務人異議之訴事件，上訴人對於中華民國94年4
月29日本院臺北簡易庭93年度北簡字第15946號第一審判決提起
上訴，本院於94年4月24日言詞辯論終結，判決如下：
    主  文
原判決廢棄。
本院九十三年度執字第一五八八四號給付票款強制執行事件之強
制執行程序應予撤銷。
第一、二審訴訟費用由被上訴人負擔。
  事實及理由
一、上訴人起訴主張：上訴人從未簽發發票日民國89年6月20日
    、金額新臺幣（下同）897,770元，利息按年息百分之二十
    計算，付款地台北市○○路121號15樓，到期日89年9月20日
    ，免除作成拒絕證書之本票（下稱系爭本票），被上訴人和
    潤企業股份有限公司竟持系爭本票向本院聲請准許強制執行
    （案號：92年度票字第41573號），獲准後復以該本票裁定
    為執行名義向鈞院聲請強制執行上訴人對於中華電線電纜股
    份有限公司之薪資債權（案號：93年度執字第15884號）。
    上訴人於接獲強制執行通知書後，方知遭冒名簽發系爭本票
    情事。爰依強制執行法第14條第2項規定起訴。
二、被上訴人則以：
（一）系爭本票確為上訴人所簽發，上訴人是在本件訴訟中刻意
      改變姓名中「」字的寫法；且從戶籍謄本跟國稅局的資
      料，這些戶政機關的「」字，山字都在上面，可件是上
      訴人本人簽的。
（二）從系爭本票簽名人的位置推斷，當時簽發系爭本票時，上
      訴人一定在場。
（三）如果真有他人冒用上訴人名義辦理購車貸款，何必假冒擔
      任連帶保證人，直接以上訴人名義擔任車主即可。
（四）證人戊○○證稱其在桃園市○○路上簽發本票，上訴人確
      實有一棟桃園市○○路之房屋，為何他們剛好選在上訴人
      住家附近簽約，天下豈有如此巧合之事等語資為抗辯。
三、本件原審為上訴人敗訴之判決，上訴人不服提起本件上訴，
    於本院聲明：（一）原判決廢棄，（二）鈞院93年度執字第
    15884號給付票款強制執行事件之強制執行程序應予撤銷。
    被上訴人於本院聲明：駁回上訴。
四、不爭執之事實：
    被上訴人前持系爭本票以上訴人為相對人，向本院聲請本票
    強制執行，由本院以92年度票字第41573號裁定准予強制執
    行並確定在案，被上訴人即持上開民事裁定對上訴人之財產
    為強制執行，經本院執行處以93年度執字第15884號受理，
    本院執行處於93年6月2日核發北院錦93執字第15884號執行
    命令，對上訴人在中華電線電纜股份有限公司之薪資債權為
    執行。
五、得心證之理由：
（一）按執行名義無確定判決同一之效力者，於執行名義成立前
      ，如有債權不成立或消滅或妨礙債權人請求之事由發生，
      債務人亦得於強制執行程序終結前提起異議之訴，強制執
      行法第14條第2項訂有明文。又按89年2月2日新修正之強
      制執行法所增訂之第115條之1第2項固規定「前項債務人
      於扣押後應受及增加之給付，執行法院得以命令移轉於債
      權人」，惟執行法院所發之移轉命令，仍須待將來薪資債
      權發生時，始生債權移轉之效力。次按將來之薪金請求權
      ，可能因債務人之離職，或職務變動，或調整薪津，而影
      響其存在或範圍，凡此種非確定之債權，均不適於發移轉
      命令，如執行法院已就此種債權發移轉命令，在該債權未
      確定受清償前，執行程序尚不能謂已終結（最高法院63年
      度第3次民庭庭推總會決議參照），上訴人主張本件執行
      債權尚未清償完畢，執行程序尚未終結，被上訴人對此未
      為爭執，上訴人提起本件異議之訴，自應准許。
（二）次按「在票據上簽名者，依票上所載文義負責。」票據法
      第5條第1項定有明文。上訴人主張系爭本票非其簽發，是
      以本件爭點即為系爭本票上「黃國」之簽名是否確係上
      訴人所為。經查：
  １、上訴人提出其所有中華民國護照正本、台灣居民來往大陸
      通行證正本、保證金票申請紀錄卡、承攬確認單、切結書
      及其於94年11月17日當庭親簽署名原本等件（歸類為乙類
      字跡），經本院以上開文件與系爭本票及授權書上「黃國
      」之簽名（歸類為甲類字跡）送請法務部調查局鑑定結
      果，認甲類字跡就結構佈局、態勢神韻、書寫習慣（包括
      ：起筆、收筆、筆力、筆速、筆序等細部特徵）與乙類字
      跡不同，有法務部調查局鑑定通知書在卷可稽。
  ２、次查，證人即被上訴人之員工丁○○雖到庭證稱：本件貸
      款購車由伊承辦，有跟上訴人及戊○○辦理對保，是車主
      他們約的，伊有比較晚到，伊到時他們已經到場了，對保
      之人即為上訴人，簽名由上訴人簽名等語（見本院94年11
      月17日筆錄）；惟證人即系爭本票之共同發票人之一戊○
      ○到庭證稱：伊不認識在庭之上訴人，本票及授權書上之
      戊○○姓名為其親簽，乙○○跟伊一起去，伊跟乙○○到
      現場碰到魯健之後，還有業務員及屋主在現場，伊簽完名
      後就走了，伊沒有印象有沒有看過上訴人，伊都是跟魯健
      作接洽，伊跟上訴人沒有交情等語（見本院94年11月1日
      筆錄）；經核，證人丁○○所證與證人戊○○所證在場人
      員到場之先後已有不同，審酌人之記憶本會隨著時間之經
      過而有所減損，是證人之證言在證據法上本有不可靠性，
      若證人之證言與其他積極證據有不符時，自難遽予採信，
      本件上訴人平日之字跡與系爭本票之簽名經鑑定結果不同
      ，已如前述，而共同發票人之一戊○○亦到庭證稱無法確
      定上訴人有於系爭本票上簽名，本院依上開證據資料，尚
      難認定系爭本票之簽名為上訴人親簽，被上訴人復未提出
      其他積極證據證明系爭本票為上訴人所簽，是上訴人主張
      系爭本票上簽名非其所為，應屬可採，上訴人自毋庸負票
      據上責任。
六、綜上所述，依上開證據尚難認定系爭本票確為上訴人所簽發
    ，上訴人主張不應負票據上責任，應屬可採，則被上訴人據
    以聲請強制執行之本票債權即無法成立，從而上訴人依強制
    執行法第14條第2項提起債務人異議之訴，請求本院93年度
    執字第15884號給付票款強制執行事件之強制執行程序應予
    撤銷，為有理由，應予准許。原審為上訴人敗訴之判決，尚
    有未洽。上訴意旨指摘原判決不當，求予廢棄改判，為有理
    由。爰由本院予以廢棄改判，如主文第2項所示。
七、據上論結，本件上訴為有理由，依民事訴訟法第436條之1第
    3項、第450條、第78條，判決如主文。
中    華    民    國    95    年    5     月    8     日
                  民事第二庭  審判長法  官  鄭純惠
                                    法  官  黃雯惠
                                    法  官  吳淑惠
以上正本係照原本作成。
本件不得上訴
中    華    民    國    95    年    5     月    9     日
                                    書記官  蔡凱如


司法院資訊處製作；財團法人民間司法改革基金會備份。
